【裁判字號】    97,交抗,267
【裁判日期】    970602
【裁判案由】    聲明異議
【裁判全文】
臺灣高等法院高雄分院刑事裁定         97年度交抗字第267號
抗  告  人  交通部公路總局高雄區監理所
受處分  人  甲○○
上列抗告人因受處分人聲明異議案件，不服臺灣高雄地方法院中
華民國97年4 月30日裁定（97年度交聲字第766 號），提起抗告
，本院裁定如下：
    主  文
抗告駁回。
    理  由
一、抗告意旨略以：按道路交通管理處罰條例第35條第1 項第1
    款規定：酒精濃度超過規定標準之汽車駕駛人，處新臺幣1
    萬5 千元以上6 萬元以下罰鍰，並當場移置保管該汽車及吊
    扣其駕駛執照1 年。另按同條例第67條第6 項規定：汽車駕
    駛人違反本條例規定，應受吊扣駕駛執照處分，於汽車駕駛
    人係無駕駛執照駕車者，在所規定最長吊扣期間內，不得考
    領駕駛執照。再按考領各類駕照資格及駕照得適用駕駛之車
    種等規定，道路交通安全規則第60、61條及第62條分別定有
    明文，即採1 人1 照管理制度，不僅不會造成民眾之不便，
    歷年來並無阻礙，車主及駕駛人之權利亦相對受保障，且道
    路交通管理處罰條例吊扣駕駛執照處分之目的，並非僅為處
    罰違反道路交通管理事件之行為人，尚有暫時禁止行為人於
    道路上駕駛，以免其短期內再犯之意，以避免駕駛人於短期
    內駕駛動力交通車輛行駛於道路而危及一般用路者，諸此一
    考量公眾用路安全之立法，與個人生存、工作權之保障，兩
    相權衡所保護之利益，堪認上開吊扣駕駛執之規定，尚在立
    法機關之立法裁量權限範圍內，並無顯然侵害受處分人之生
    存權及工作權，實不得因違規駕領有最高級駕照資格即有多
    次駕駛汽車之機會，道路交通管理處罰條例第68條修正後刪
    除吊扣各級照類之規定，當以吊扣受處分人所領有憑以許可
    駕駛汽車行駛道路之汽車駕駛執照。本件受處分人酒後駕車
    違規時所駕駛之自小客車之資格憑證，為職業大客車駕駛執
    照，並非小型車駕駛執照，亦非無照駕駛，則本所依據道路
    交通管理處罰條例第35條第1 項規定，裁處罰鍰及吊扣職業
    客車車駕駛執照12個月之處分，應無不當。原裁定顯有未洽
    ，爰依法提起抗告，請求撤銷原裁定云云。
二、原裁定意旨略以：
(一)、異議意旨略以：異議人即受處分人甲○○於民國97年4 月6
    日凌晨2 時20分許，酒後駕駛車牌號碼FP-0111 號自用一般
    小貨車，經員警欄檢盤查屬實，惟異議人已繳納罰鍰，且其
    係駕駛自用小貨車，卻吊扣異議人職業大客車駕駛執照，影
    響異議人工作、家庭生計甚鉅，是不服原處分機關關於吊扣
    駕駛執照12個月之處分，爰依法聲明異議等語
(二)、按汽車駕駛人，駕駛汽車經測試檢定有酒精濃度超過規定標
    準之情形者，處新台幣1 萬5,000 元以上6 萬元以下罰鍰，
    並當場移置保管其車輛及吊扣其駕駛執照1 年，道路交通管
    理處罰條例（下稱本條例）第35條第1 項第1 款定有明文。
    而所謂酒精濃度超過規定之標準者，依道路交通安全規則第
    114 條第2 款之規定，係指汽車駕駛人飲用酒類或其他類似
    物後其吐氣所含酒精濃度超過每公升0.25毫克或血液中酒精
    濃度超過0.05% 以上者。次按，汽車駕駛人，因違反本條例
    及道路交通安全規則之規定，受吊銷駕駛執照處分時，吊銷
    其持有各級車類之駕駛執照，本條例第68條定有明文，前揭
    規定係於94年12月14日修正公布，並於95年3 月1 日施行，
    而修正前之道路交通管理處罰條例第68條則規定「汽車駕駛
    人，因違反本條例及道路交通安全規則之規定，受吊扣或吊
    銷駕駛執照處分時，吊扣或吊銷其持有各級車類之駕駛執照
    」，觀其修法意旨，係以「原條文將違規駕駛人所持有之各
    級車類駕駛執照一併吊扣或吊銷，失之過酷，影響人民工作
    及生活甚鉅」為由，而刪除吊扣駕駛人駕駛執照時，應吊扣
    駕駛人持有各級車類駕駛執照之規定，是依現行道路交通管
    理處罰條例，已無得吊扣駕駛人所持有他級駕駛執照之依據
    存在，從而，於為吊扣駕駛人駕駛執照之處分時，自僅得吊
    扣駕駛人違規時所駕駛該級車類之駕駛執照，以限制其繼續
    駕駛該級車類行駛道路之權利，若駕駛人並無該級車類之駕
    駛執照，即無從執行吊扣駕駛執照之處分，而僅係應否依道
    路交通管理處罰條例第22條第1 項規定處罰駕駛人之問題。
(三)、經查：
 1、異議人甲○○於民國97年4 月6 日凌晨2 時20分許，在飲酒
    呼氣酒精濃度為0.41毫克之情形下，駕駛車牌號碼FP-0111
    號自用一般小貨車行經高雄縣林園鄉○○路與潭頭路口時，
    為警攔檢查獲，並由原處分機關就此交通違規行為裁處罰鍰
    新臺幣（以下同）34,500元整，並吊扣駕駛執照12個月之事
    實，業據異議人自承在卷，並有舉發違反道路交通管理事件
    通知單、違反道路交通管理事件裁決書及違反道路交通管理
    事件不服裁決聲明異議案件移送書附卷可稽，堪以認定。
 2、異議人於本件違規時，並無自用一般小貨車駕駛執照，僅有
    職業大客車駕駛執照，而原處分機關上開裁決所指應吊扣之
    異議人汽車駕駛執照，係指異議人之職業大客車駕駛執照等
    事實，有公路監理電子閘門證號查詢汽車駕駛人之資料及違
    反道路交通管理事件不服裁決聲明異議案件移送書各1 紙在
    卷足憑。揆諸前揭說明，異議人既係駕駛自用一般小貨車違
    反道路交通管理處罰條例第35條第1 項第1 款之規定，依法
    即僅能吊扣其自用一般小貨車駕駛執照12個月，並無得吊扣
    異議人持有他級駕駛執照之依據，原處分機關以異議人有上
    開違規行為，裁處吊扣異議人之職業大客車駕駛執照，已難
    謂係適法之處分；又上開處置方式，雖可能產生無照駕駛之
    駕駛人，反而較有照駕駛之駕駛人，得受有無需受吊扣駕駛
    執照處罰利益之疑慮，然行政行為，採取之方法所造成之損
    害不得與欲達成目的之利益顯失均衡，行政程序法第7 條定
    有明文，而若於上開情形下吊扣駕駛人各級車類之駕駛執照
    ，雖可達成完全杜絕駕駛人繼續酒醉駕車之目的，惟亦同時
    造成剝奪駕駛人駕駛各級車類車輛之結果，甚而使職業駕駛
    人之生計遭受影響，而如此所造成之損害，已與欲達成目的
    之利益顯失均衡，且與前揭道路交通管理處罰條例第68條之
    修法意旨不相符合。
(四)、綜上所述，原處分以異議人無自用一般小貨車駕駛執照可供
    吊扣，而為吊扣異議人職業大客車駕駛執照之處分，顯已逾
    越道路交通管理處罰條例之規範範圍，與法律保留原則相悖
    ，而屬違法處分，是異議人提出本件聲明異議，為有理由，
    原處分關於吊扣異議人汽車駕駛執照12個月之處分，自應予
    以撤銷，並由本院就該部分為不罰之諭知等語。
三、經查：
(一)、按道路交通管理處罰條例第68條之修正理由，係「原條文將
    違法或違規駕駛人所持有各級車類之駕駛執照一併吊扣，失
    之過酷，影響人民工作及生活過鉅」等語（見立法院公報第
    94卷第70期第136頁至第138頁之院會紀錄暨修正道路交通管
    理處罰條例第68條之立法理由），顯見依修正後道路交通管
    理處罰條例第68條規定，汽車駕駛人因違反道路交通管理處
    罰條例及道路交通安全規則之規定，受「吊扣」駕駛執照處
    分時，僅能「吊扣」違規當時所駕駛車輛之駕駛執照，不再
    「吊扣」其持有各級車類之駕駛執照甚明。
(二)、按行政行為，採取之方法所造成之損害不得與欲達成目的之
    利益顯失均衡，行政程序法第7條第3款定有明文及行政罰法
    第18條規定可參，本件受處分人若無小型車駕駛執照可供吊
    扣時，吊扣其職業大客車駕駛執照以代之，雖可達成限制受
    處分人繼續駕駛小型車之目的，惟亦同時造成限制受處分人
    繼續駕駛職業大客車之結果（即影響其工作及生活），所造
    成之損害已與欲達成目的之利益顯失均衡。且上開修正後道
    路交通管理處罰條例第68條規定，既將「吊扣」各級車類駕
    照規定刪除，抗告人自不能逕行處分吊扣受處分人其他車種
    之駕駛執照，則抗告人因受處分人駕駛自小貨車而有上開違
    規行為，因而逕行吊扣其職業大客車駕駛執照，顯已逾越修
    正後道路交通管理處罰條例第68條之規範亦明。
四、綜上所述，原裁定因認抗告人依道路交通管理處罰條例第35
    條第1項第1款之規定，裁處吊扣受處分人汽車駕駛執照12個
    月，即有違誤，因而將原處分此部分予以撤銷，並就該撤銷
    部分為不罰之諭知。本院經核並無違誤，抗告人仍執前詞，
    指摘原裁定不當，為無理由，本件抗告應予駁回。
據上論結，應依道路交通案件處理辦法第26條，刑事訴訟法第41
2條，裁定如主文。
中    華    民    國    97    年    6     月    2     日
               刑事第一庭   審判長法  官  郭雅美
                                  法  官  莊崑山
                                  法  官  張意聰
以上正本證明與原本無異。
本裁定不得再抗告。
中    華    民    國    97    年    6     月    2     日
                                  書記官  陳金


司法院資訊處製作；財團法人民間司法改革基金會備份。
